【裁判字號】    98,上易,275
【裁判日期】    980603
【裁判案由】    家暴傷害等
【裁判全文】
臺灣高等法院臺南分院刑事判決
上  訴  人  臺灣雲林地方法院檢察署檢察官
被      告  戊○○
上列上訴人因被告家暴傷害等案件，不服臺灣雲林地方法院97年
度易字第1025號中華民國98年3月9日第一審判決（起訴案號：臺
灣雲林地方法院檢察署97年度偵字第6174號），提起上訴，本院
判決如下：
    主      文
原判決撤銷。
戊○○對於公務員依法執行職務時，施強暴，處有期徒刑陸月；
又對於公務員依法執行職務時，施強暴，處有期徒刑捌月；又以
加害生命之事，恐嚇他人致生危害於安全，處有期徒刑參月；應
執行有期徒刑壹年肆月。
    事      實
一、戊○○係乙○○之夫，丁○○之父，彼此間屬家庭暴力防治
    法第3條第1款及第3款所定之家庭成員。戊○○於民國（下
    同）97年12月5日18時許，在其雲林縣古坑鄉田心村溪洲53
    號住處，酒後因細故與乙○○發生口角，戊○○心生不滿竟
    拉扯乙○○之頭髮 (傷害部分未據告訴)，其子丁○○見狀
    欲制止時，戊○○竟基於傷害、恐嚇及毀損（毀損部分，業
    據臺灣雲林地方法院判處公訴不受理確定在案）之犯意，先
    以徒手方式掐住前來勸阻之丁○○之頸部，致丁○○因此受
    有頸部擦傷及皮下血腫之傷害（傷害部分，業據臺灣雲林地
    方法院判處公訴不受理確定在案），期間戊○○並對丁○○
    嚇稱: 「給你死 (臺語)」等語，使丁○○心生畏懼，致生
    危害於安全，之後戊○○前往丁○○於上址2樓之房間，徒
    手毀損丁○○所有之電腦1部，足生損害於丁○○（毀損部
    分，業據臺灣雲林地方法院判處公訴不受理確定在案）。嗣
    丁○○向雲林縣警察局斗南分局古坑分駐所報案，該所警員
    丙○○、甲○○於同日19時許趕抵現場後，戊○○明知丙○○、甲○○為依法執行職務之公務員，竟仍基於妨害公務之
    犯意，在其上址屋外走廊處，以右手肘鎖住警員丙○○之頸
    部後拖拉，經在場警員甲○○協力制服戊○○，將戊○○逮
    捕後帶回古坑分駐所，未料戊○○仍於古坑分駐所內，對同
    在場之乙○○、丁○○大聲叫囂，經警員丙○○、甲○○制
    止仍不予置理並欲走向乙○○再施以暴力行為，警員甲○○
    見狀欲將戊○○加腳銬時，戊○○竟承前妨害公務之犯意，
    先以雙手掐住甲○○之頸部後，再以身體衝撞甲○○，造成
    甲○○因此受有左肩脫臼之傷害（此部分傷害犯行未據告訴
    ），而對於公務員依法執行職務時施強暴。
二、案經丁○○訴請及雲林縣警察局斗南分局報告臺灣雲林地方
    法院檢察署檢察官偵查後提起公訴。
    理      由
壹、程序方面：
  (一)按刑事訴訟法第159條之4規定：「除前三條之情形外，下列
    文書亦得為證據：一、除顯有不可信之情況外，公務員職務
    上製作之紀錄文書、證明文書。」本件被告爭執斗南分局警
    員丙○○所製作職務報告之證據能力，查該職務報告乃被告
    以外之人於審判外之書面陳述，雖係公務員所製作，但係針
    對個案所為，並無例行性可言，被告既不同意作為證據，即
    不符合上開規定及其他例外有證據能力之情形，則依同法第
    159條第1項規定，應無證據能力。
  (二)被告以外之人於審判外之陳述雖不符刑事訴訟法第159條之1
    至之4等4條之規定，而經當事人於審判程序同意作為證據，
    法院審酌該言詞陳述或書面陳述作成時之情況，認為適當者
    ，亦得為證據，刑事訴訟法第159條之5第1項定有明文。其
    立法意旨在於傳聞證據未經當事人之反對詰問予以核實，原
    則上先予排除。惟若當事人已放棄反對詰問權，於審判程序
    中表明同意該等傳聞證據可作為證據，基於尊重當事人對傳
    聞證據之處分權，及證據資料愈豐富，愈有助於真實發見之
    理念，且強化言詞辯論主義，使訴訟程序得以順暢進行，上
    開傳聞證據亦均具有證據能力。經查，被告戊○○因於本院
    上訴審審理程序時經合法傳喚，無正當理由不到庭，惟據本
    件被告、檢察官於原審言詞辯論終結前及檢察官於本院上訴
    審言詞辯論終結前對於下述採為認定犯罪事實依據之各項供
    述及書面證據之證據能力及對於卷附各傳聞證據之證據能力
    ，均未聲明異議，復經原審於審理時逐一提示予檢察官、被
    告及本院上訴審審理時亦再逐一提示予檢察官表示意見，檢
    察官及被告對於原審所為之提示及檢察官對於本院上訴審所
    為之提示，就證據能力方面並無爭執，且本院審酌該等證據
    之取得過程並無瑕疵，與本案待證事實間復具有相當之關聯
    性，經本院審酌上開證據並無顯不可信之情況，採納該等證
    據自無礙被告於程序上之彈劾詰問權利，而認上開證據合於
    刑事訴訟法第一百五十九條之四及第一百五十九條之五等規
    定，是以之為本案證據並無不當，自得採為本件認定事實之
    基礎，至於證明力如何，則為本院自由裁量、判斷之範圍，
    合先敘明。
貳、實體方面：
一、被告戊○○於本院審理中經合法傳喚，無正當理由不到庭，
    惟據被告戊○○於原審審理中矢口否認其有於警員執行職務
    時，以右手肘鎖住警員丙○○之頸部，再拖拉丙○○，及於
    古坑分駐所衝撞警員甲○○之妨害公務犯行，辯稱：警員來
    的時候沒有表明身份，而且警員來的時候沒有說話就鎖住我
    的脖子，造成我無法呼吸，後來的事我已經記不清楚了；警
    員甲○○對我上腳銬時我是有反抗，但是我沒有衝撞甲○○
    云云（原審卷第46頁背面）。
二、經查：
  (一)證人丙○○於原審審理時證稱：我於97年12月5日晚上接獲
    民眾報案，就與甲○○一同去雲林縣古坑鄉田心村溪洲53號
    處理被告之家庭暴力案件。到達現場時我是穿處理車禍事故
    的制服，該制服上面有印「警察」的字樣，而且我有戴警帽
    ，甲○○是穿正式的制服。我們有看到丁○○在屋外嘔吐，
    我們向被害人詢問完案情後，就請被告開門。被告將鐵門拉
    開時，我看到他的手中有持刀，我就立刻向被告表明身份，
    並向被告告知我們是來處理家庭暴力案件。我並沒有先用手
    勒住被告的脖子，或限制被告之自由，只是邊走邊與被告溝
    通，安撫被告的情緒，不料被告竟然用右手從後面勒住我的
    頸部，然後將我拖行，造成我脖子受傷，我們二人互相扭打
    ，滾到地上，我的同事甲○○見狀就對被告執行逮補，先壓
    住被告，將被告上手銬，然後馬上帶回分駐所處理。回到分
    駐所後，因為被告有繼續向在場的乙○○、丁○○施暴的危
    險，並以言語辱罵、恐嚇乙○○、丁○○，所以甲○○就要
    將被告上腳銬，因為我在拿另一副手銬，所以沒有親眼看到
    甲○○手脫臼受傷的情形，是聽到聲音後出來看，才知道甲○○受傷了，我們分駐所的監視錄影器有錄到當時的情形，
    警卷中的照片就是錄影器錄得的畫面，其中警卷第28頁至第
    30頁我以鉛筆畫圈處的人就是甲○○等語。
  (二)證人甲○○於原審審理時證稱：97年12月5日晚上，我與丙○○一同去被告住處處理家庭暴力案件，被告將鐵門拉開時
    ，我有看到被告持刀，被告看到我們後就將刀放下了，我與
    丙○○就一起進屋內，被告就一直說沒有發生什麼事情，然
    後要將我們推出去，丙○○當時有跟被告說有事要好好處理
    ，不要這樣子，被告就突然用手勾住丙○○，後來我與丙○○就一同制伏被告，並將被告帶至分駐所。被告在分駐所時
    就一直要站起來靠近他的妻子，並對他的妻子、兒子咆哮且
    有恐嚇他的妻子的意味，我們分駐所所長就指示我將被告上
    腳銬，我上被告的腳銬時，被告就突然掐住我的脖子，問我
    為何要對他上腳銬，並用很大的力道，將我直接往後推，使
    我撞到鐵櫃，造成骨頭脫臼。我就醫後本來要開刀，後來在
    醫院換衣服的時候，手往上抬骨頭就自動歸位了，但是醫生
    說可能會變成習慣性脫臼。警卷第28頁至第30頁有用鉛筆畫
    圈處的人就是我本人等語。
  (三)證人丙○○、甲○○於本件係依家庭暴力防制法第29條、警
    察職權行使法第20條等相關規定，執行處理家庭暴力案件勤
    務及對被告施用戒具，為依法執行職務之公務員，與被告素
    無私怨，又其等就處理本案件所受之傷害均無提出告訴，可
    以認定證人丙○○、甲○○之證述並無誣陷被告之虞。又因
    證人丙○○、甲○○係警員，其等應甚為明瞭具結之意義及
    具結後為虛偽證述之法律效果，其等已於原審審理時，以具
    結擔保證言之真實性，應認其等之證述與事實相符。縱其等
    對被告所為2次妨害公務犯行之細節描述略有不一，惟此乃
    各人之記憶差異，或其描述用語不同所致，而其等就被告確
    有為本件2次妨害公務犯行之主要陳述（即上開證詞），經
    核互相一致，應得採為裁判之基礎，非謂其中有一部分互有
    出入，即認全部均屬無可採取。故證人丙○○、甲○○於原
    審審理時之上開證述，足以採為認定被告犯罪事實之證據。
  (四)被告於原審雖以前詞置辯，惟其犯行業據證人丙○○、甲○○證述稽詳。況證人丙○○、甲○○均為斗南分局古坑分駐
    所警察（非便衣刑事警察），其等至被告住處處理家庭暴力
    案件時應係穿著得以識別身份之制服無疑，證人丙○○又證
    稱有對被告表明身份，已如上述，故被告辯稱不知道丙○○
    為警員云云，不足採信，因而被告係在明知丙○○為警員之
    情況下，基於妨害公務之犯意而為本件犯行，應無疑義。再
    證人丙○○擔任警察一職，受過專業及法律教育，於執行勤
    務行使公權力時，應不至於執勤過當，因而難僅憑被告片面
    辯稱丙○○有用手鎖住其脖子造成其無法呼吸云云，即認證
    人丙○○確有執勤過當之行為。況證人丙○○在處理本件家
    庭暴力案件時乙○○在場，而乙○○當時為被告之妻，不論
    乙○○與被告感情是否融洽，應不至於放任證人丙○○執勤
    過當，而以手鎖住被告的脖子，造成被告無法呼吸，並於事
    後檢察官偵訊時對此不言一語。故被告辯稱證人丙○○有用
    手鎖住其脖子，造成其無法呼吸云云，益見無可採信，故被
    告之行為亦非正當防衛。又由斗南分局古坑分駐所監視器翻
    拍畫面10張（警卷第28頁至第32頁）、台大醫院雲林分院診
    斷證明書1紙（警卷第20頁），可以認定被告除有以雙手掐
    住證人甲○○之頸部（即坦承部分）外，並有用力衝撞甲○○，造成甲○○撞擊鐵櫃，因此受有左肩脫臼之傷害，被告
    辯稱並未衝撞甲○○云云為不可採。
  (五)又證人即被害人丁○○於警詢時證稱：「（戊○○掐住你脖
    子是否有致你於死地的意圖？有無說要讓你死等話語？）我
    不知道他的意圖是什麼，但是當時我感覺相當難過，幾乎不
    能呼吸，我有聽到他說『給你死』等話語。」等語（警卷第
    14頁），而丁○○係被告之子，應不致於設詞陷害被告，故
    丁○○之其上開證述為可採，因而本件應可認定被告確有對
    丁○○嚇稱「給你死」，是被告戊○○有以加害生命之事，
    恐嚇丁○○致生危害於安全之事實，亦堪認定。
  (六)綜上，本件事證明確，被告上開犯行堪以認定，應依法論科
    。
三、論罪科刑
  (一)查被告戊○○對於依法執行公務之警員丙○○、甲○○施強
    暴二次，核被告戊○○二次妨害公務所為，均係犯刑法第13
    5條第1項之妨害公務執行罪。又被告加害生命之事，恐嚇丁○○致生危害於安全，核其此部分所為，係另犯刑法第305
    條之恐嚇危害安全罪。被告上揭2次妨害公務及1次恐嚇危害
    安全之犯行，犯意各別，行為互異，應分論併罰。
  (二)原審予以論罪科刑，並對被告戊○○所為二次妨害公務犯行
    各量處有期徒刑四月，對恐嚇危害安全部分則諭知無罪，固
    非無見。惟查：（一）被告於警員丙○○、甲○○前往執行
    公務時，先後以右手肘鎖住警員丙○○之頸部後拖拉，又以
    雙手掐住甲○○之頸部後，再以身體衝撞甲○○，造成甲○○因此受有左肩脫臼之傷害，而對於公務員依法執行職務時
    施強暴，對於公權力視若無睹，此種施用強暴手段之行為，
    嚴重危害社會治安，量刑不宜從輕，惟原審僅從輕各量處有
    期徒刑四月，顯不足以收警愓之效，即有未洽。（二）又原
    審法院對被害人丁○○就恐嚇危害安全部分未詳細調查及細
    心推求，即為被告戊○○就恐嚇危害安全部分為無罪判決諭
    知，亦有未洽。公訴人上訴意旨亦執此指摘原判決對於妨害
    公務部分量刑過輕及就恐嚇危害安全部分諭知無罪不當等語
    ，並非全無理由，自應由本院將原判決撤銷改判。爰審酌被
    告對於在場執法之警員丙○○、甲○○施以嚴重之強暴行為
    ，並造成警員甲○○左肩因此脫臼，顯見其嚴重藐視國家法
    令，悔意不足及被告於75年間曾因竊盜案件，經法院判處有
    期徒刑6月，緩刑2年，再於92年間因傷害案件，經法院判處
    拘役10日，有臺灣高等法院被告前案紀錄表在卷可查，及其
    智識程度、犯罪之手段等一切情狀，分別量處如主文第二項
    所示之刑，並定其應執行刑。
四、被告經合法傳喚，無正當理由不到庭，爰不待其陳述逕行判
    決。
據上論結，應依刑事訴訟法第369條第一項前段、第364條、第29
9條第一項前段、第371條，刑法第135條第1項、第305條、第51
條第5款，刑法施行法第1條之1，判決如主文。
本案經檢察官李傳來到庭執行職務。
中    華    民    國    98    年    6     月    3     日
                  刑事第五庭    審判長法  官  楊明章
                                      法  官  戴勝利
                                      法  官  顏基典
以上正本證明與原本無異。
不得上訴。
                                      書記官  呂嘉文
中    華    民    國    98    年    6     月    3     日
【附錄】本判決論罪科刑法條：
附錄法條：刑法第135條第1項
對於公務員依法執行職務時，施強暴脅迫者，處三年以下有期徒
刑、拘役或三百元以下罰金。
中華民國刑法第305條
（恐嚇危害安全罪）
以加害生命、身體、自由、名譽、財產之事，恐嚇他人致生危害
於安全者，處2年以下有期徒刑、拘役或3百元以下罰金。


司法院資訊處製作；財團法人民間司法改革基金會備份。
